最　高　行　政　法　院　裁　定　　　　　　　　　　九十三年度裁字第九一五號
　　上　訴　人　甲○○
　　被 上訴 人　交通部
　　代　表　人　乙○○
右當事人間因有關核發證明事務事件，上訴人對於中華民國九十二年五月八日臺北高
等行政法院九十一年度訴字第四六二三號判決，提起上訴，本院裁定如左：
　　主  文
上訴駁回。
上訴審訴訟費用由上訴人負擔。
　　理  由
一、按上訴係對下級審不利判決之救濟制度，故如下級審之判決於上訴人並無不利，
    則自無從提起上訴以資救濟，其提起上訴即為不合法而不應准許。次按對於高等
    行政法院判決上訴，非以其違背法令為理由，不得為之，行政訴訟法第二百四十
    二條定有明文。是對於高等行政法院判決上訴，若未具體說明原判決違背何項法
    令、不適用或如何適用不當之具體情事，即非主張原判決違背法令以為上訴理由
    ，其上訴不應准許。
二、本件係上訴人以其已取得經濟部核發機車遮陽棚裝置之新型專利，向交通部路政
    司請求發給合格證書，經交通部路政司於民國八十九年十一月六日以路台監八十
    九字第二○五二六號函答覆謂使用中之機車不宜改裝等語。上訴人不服提起訴願
    ，交通部訴願決定以交通部路政司名義所為之函復，並非訴願法上之行政處分，
    認訴願不合法而予以不受理決定，上訴人不服提起本件行政訴訟，請求撤銷訴願
    決定。原審以：查交通部路政司為交通部內部所設單位，並非獨立機關，並無對
    外作成行政處分之權能，惟行政機關基於分層負責及增進效率之原因，授權以單
    位或單位主管之名義對外發文為意思表示者，如具備行政處分之必要條件，均視
    單位之意思表示為其隸屬機關之行政處分，俾相對人有提起行政救濟之機會。是
    以上開路政司所為之函覆，應視為交通部機關本身所為行政處分。上訴人不服提
    起訴願，依訴願法第四條第七款規定，自應向主管院即行政院提起，然本件被上
    訴人逕為訴願決定，於訴願管轄機關即為違誤。從而被上訴人所為上開訴願決定
    ，依法即有未洽，自應予以撤銷，另由被上訴人依訴願程序移由行政院另為適法
    之決定為由，撤銷原訴願決定。
三、本院按：原判決依上訴人之聲明而為撤銷原訴願決定之判決，係對上訴人有利之
    判決，上訴人自不得對之不服提起上訴，而應俟有權受理訴願機關重為訴願決定
    後，如受不利之決定後，始能再行循序提起行政訴訟。又查依狀載上訴意旨無非
    係爭執其發明之專利機車遮陽棚安全性無虞，被上訴人應發給合格證明等語，核
    係對實體上之事由加以爭執，而對原審以訴願機關無管轄權撤銷訴願決定之事由
    ，有何違背法令情事，並無片語隻字加以指摘，依首開規定及說明，其上訴為不
    合法，應予駁回。
四、依行政訴訟法第二百四十九條第一項前段、第一百零四條、民事訴訟法第九十五
    條、第七十八條，裁定如主文。
中　　華　　民　　國　　九十三　　　年　　　七　　　　月　　　二十三　　日
                    最 高 行 政 法 院  第 一 庭
                                審 判 長 法  官　　　黃　綠　星
                                         法  官      吳  明  鴻
                                         法  官　　　蔡　進　田
                                         法  官　　　黃　璽　君
                                         法  官　　　廖　宏　明
右  正  本  證  明  與  原  本  無  異
　　　　　　　　　　　　　　　　　　　　 法院書記官　彭　秀　玲
中　　華　　民　　國　　九十三　　　年　　　七　　　　月　　二十三　　　日
